臺灣新北地方法院板橋簡易庭民事簡易判決
110年度板簡字第1024號
原      告  李長潤  
訴訟代理人  高宏銘律師
複代理人    吳承諺律師
被      告  李俊霖  

訴訟代理人  謝昇庭  
            張鶴齡  
上列當事人間請求假少價金等事件，於中華民國111年9月12日言
詞辯論終結，本院判決如下：
    主  文
被告應給付原告新臺幣伍拾伍萬柒仟玖佰零陸元，及自民國一百
一十一年六月七日起至清償日止，按週年利率百分之五計算之利
息。
訴訟費用由被告負擔。
本判決得假執行。但被告如以新臺幣伍拾伍萬柒仟玖佰零陸元，
為原告預供擔保，得免為假執行。　　　　
　　事實及理由
一、按訴狀送達後，原告不得將原訴變更或追加他訴。但有下列
    各款情形之一，不在此限：三、擴張或減縮應受判決事項之
    聲明者，民事訴訟法第255條第1項第3款定有明文，而依同
    法第436條第2項規定，此於簡易訴訟程序亦有適用。本件原
    告原起訴聲明請求：㈠被告應給付原告新臺幣（下同）386,5
    85元，及自起訴狀繕本送達翌日起至清償日止，按週年利率
    百分之5算之利息。㈡願供擔保請准宣告假執行。嗣於民國11
    1年5月26日提出民事變更聲明暨準備(四)狀變更聲明為：㈠
    被告應給付原告557,906元，及自民事變更聲明暨準備（四
    ）狀繕本送達之翌日起至清償日止，按週年利率百分之5計
    算之利息，㈡願供擔保請准宣告假執行。核原告所為訴之變
    更係擴張應受判決事項之聲明，揆諸上開法律規定，自應准
    許。又本件起訴時依民事訴訟法第427條第1項規定適用簡易
    訴訟程序，經原告擴張聲明後訴訟標的金額已逾50萬元，且
    非同法第427條第2項各款訴訟類型，惟被告並未抗辯而為本
    案之辯論（見本院卷二第86頁），故依同法第427條第4項，
    視為已有適用簡易訴訟之合意，先予敘明。
二、原告主張：
  ㈠原告於109年8月30日向被告（委託代理人謝昇庭）購買其所
    有之新北市○○區○○○路0號5樓之18房屋（下稱系爭房屋），
    兩造並於同日簽立買賣契約書，約定總價為960萬元，被告
    於不動產標的現況說明書勾選「無滲漏水情形」、「共有部
    分無分管協議」、「無被他人占用情形」，並約定最遲於10
    9年10月23日點交房屋。
  ㈡然於交屋前之109年9月26日，系爭房屋之陽台、浴室發生嚴
    重排水口堵塞倒灌淹水，水淹至牆面上20公分高處留下明顯
    水痕，且木質地板牆壁濕爛滋生大量害蟲，經房屋仲介紀海
    雲通知後，原告馬上前去清理淹水，被告知悉後亦承諾賠償
    淹水損害，原告當時雖已不願購屋，惟房屋仲介紀海雲表示
    瑕疵並非重大故不能解除契約，且遲延履約將負賠償違約金
    之責，故原告無奈只好繼續履約，雙方協議在修繕淹水損害
    之前將交屋時間延後至109年11月11日。嗣交屋期日，被告
    雖修補牆面油漆，惟並未解決淹水問題及修繕淹水全部損害
    ，僅簽立「淹水後部分牆面壁癌保固書」擔保日後壁癌之維
    護，惟點交之後，系爭房屋又於109年12月15日、110年2月1
    日、110年7月1日、110年10月25日、110年10月31日接二連
    三發生嚴重排水口倒灌淹水情事，原告又請水電業者清理水
    管，並向被告通知淹水情況，多次淹水導致系爭房屋出現嚴
    重壁癌現象以及害蟲叢生。嗣原告向系爭房屋之大廈管委會
    主委曹盛文、5樓鄰居詢問並請水電業者查明原因，才知悉
    淹水情形並非偶然發生，長期以來系爭房屋所在5樓樓層之
    房屋均有嚴重排水孔倒灌淹水情事，原因乃共用管線堵塞汙
    水逆流所致，5樓樓層住戶過去每半年便須請水電業者清通
    共用管線一次。此時原告始驚覺被告明知上開瑕疵情事，卻
    於簽立買賣契約書出售系爭房屋時，惡意隱匿故意不告知。
  ㈢又原告於交屋後發現，系爭房屋所在5樓樓層之共有部分遭人
    增蓋隔間占用，並由5樓之17住戶李旻達收取租金，經5樓樓
    層住戶及管委會主任委員曹盛文表示，此情形已持續多年，
    可見被告對此明知，卻惡意隱匿共有部分遭人占用之瑕疵。
  ㈣另系爭房屋之買賣自始皆由謝昇庭代被告處理，被告從未親
    自出面或直接與原告聯絡，原告雖有直接與被告洽談之意思
    ，房屋仲介紀海雲又以保障被告個資為由拒絕給予其聯絡方
    式，故原告發現系爭房屋於交屋後又陸續發生上開淹水情事
    ，原告只能請仲介紀海雲代為向被告通知，並於110年2月4
    日向被告提出減少價金之請求，惟被告收取系爭房屋960萬
    元價金後，便拒絕面對系爭房屋瑕疵之問題，無奈之下，原
    告依法提起本件訴訟。
  ㈤原告因上開水管堵塞、淹水瑕疵，已支付109年12月15日、11
    0年2月1日清通水管費用共15,200元；另系爭房屋之木作地
    板、踢腳板、隔間因泡水損壞、滋生害蟲，牆壁亦因此留下
    泡水痕跡並產生壁癌，原告於110年2月24日請人估價修繕費
    用，金額為371,385元；原告又於111年2月14日支出清通水
    管基金1,000元；且以系爭房屋耐用年數尚餘36年，每2個月
    需清通水管，每次清通水管費用為15,000元（即1.5萬元）
    ，由5樓住戶24戶平均分攤，故自111年起未來36年原告應分
    攤清通水管費預計為13.5萬元（計算式：36×1.5×12/2÷24＝1
    3.5）。另審酌系爭房屋共有部分遭佔用面積為30.34平方公
    尺，占5樓整層共有部分0.1，而5樓整層共有部分之移轉面
    積為5.23坪，故系爭共有佔用部分之移轉面積為0.523坪，
    原告每坪支付單價為33.2萬元，故原告就共有部分遭佔用面
    積已支付之買賣價金為17.36萬元（計算式：5.23×0.1×33.2
    ＝17.36），扣除社區5樓公共基金餘額138,279元後，該部分
    原告得請求減少價金35,321元（計算式：173,600-138,279＝
    35,321）。綜上，原告就系爭房屋淹水部分之瑕疵請求減少
    價金522,585元（計算式：15,200+371,385+1,000+135,000＝
    522,585），就系爭房屋共有部分遭佔用之瑕疵部分請求減
    少價金35,321元，共計557,906元（計算式：522,585+35,32
    1＝557,906）。
  ㈥為此，原告依民法第359條規定主張減少價金，被告就前開減
    少價金範圍內所收取支架金，即無法律上之原因而受有利益
    ，並致原告受有損害，爰就被告因瑕疵而溢收之價金依不當
    得利之法律關係請求返還等語。並聲明：⒈被告應給付原告5
    57,906元，及自民事變更聲明暨準備（四）狀繕本送達之翌
    日起至清償日止，按週年利率百分之5計算之利息，⒉願供擔
    保請准宣告假執行。
三、被告則以：
  ㈠否認原告主張系爭房屋有排水倒灌的問題，之前有出租給其
    他人，也都沒有反應此問題，原告跟被告反應之後，仲介有
    會同原告去看房子，木地板拆開後，實際上水只有一點點。
    沒有原告所說的20公分，被告也有拍攝照片，幾乎都是乾的
    ，第一時間也有去修理地板。
　㈡共有空間佔用的部分，被告確實不清楚，也沒有去測量共有
    部分的範圍，是原告反應後才跟管委會詢問，而答覆是建商
    蓋完後的第一手屋主共同協議將該區隔成隔間後出租一個月
    1萬元，此抵用五樓公共費用及清潔費，但是管委會當時是
    口頭協議，所以無書面資料。
  ㈢關於原告主張109年9月26日發現系爭房屋有排水孔堵塞倒灌
    淹水的情形，當天確實有此情形，並有請管委會的人去通幹
    管，通管的時候，裡面有針頭，而被告無法掌握租客丟擲垃
    圾。這也是被告第一次知道有漏水問題，雖然後續有找師傅
    來處理，但師傅拆開地板後，發現裡面是乾的，後來還是有
    請師傅重新鋪設，通管完、重新鋪設地板後，就有一陣子沒
    有發生排水倒灌的問題，原告主張後續還有排水倒灌問題，
    但當時房子已經交付完畢，被告係從房仲得知此訊息，因為
    已經交屋，原告也已經出租，故被告無法進入查看。
  ㈣原告請求金額不合理，預估維修價格過高，且被告係以每坪3
    3萬元之價格賣給原告，市場行情每坪單價為39.7萬元，故
    原告已經獲利187.33萬元等語，資為抗辯。並聲明：原告之
    訴駁回。
四、法院之判斷：
　　原告主張兩造於109年8月30日就系爭房屋簽立買賣契約書，
    由原告以總價960萬元向被告購買，被告並於不動產標的現
    況說明書勾選「無滲漏水情形」、「共有部分無分管協議」
    、「無被他人占用情形」，並約定最遲於109年10月23日點
    交房屋，嗣延後至109年11月11日交屋，然交屋後發現系爭
    房屋有排水管倒灌淹水之情形，且共有部分亦遭人增蓋隔間
    出租，故系爭房屋存有水管堵塞、淹水瑕疵，亦有共有部分
    遭占用之瑕疵，原告已於110年2月4日提出減少價金之請求
    ，並因淹水瑕疵支出清理水管費用15,200元，預計修繕費用
    為371,385元等情，業據其提出系爭房屋買賣契約書、標的
    現況說明書、109年9月26日系爭房屋之浴室、陽台排水孔堵
    塞淹水檔案光碟及照片、系爭房屋木質牆面發霉長蟲之檔案
    光碟及照片、原告與仲介紀海雲之對話截圖、房地產權點交
    書、淹水後部分牆面壁癌保固、109年12月15日及110年2月1
    日清理水管收據、系爭房屋壁癌照片、系爭房屋5樓共用管
    線分布平面圖、共有部分占用區域標示平面圖、共有部分占
    用隔間照片、輯鉌設計裝潢工程預算建議書等件為據，被告
    對於兩造間就系爭房屋簽立買賣契約，及系爭房屋於109年9
    月26日確有發生排水倒灌之情形，暨系爭房屋所在5樓共有
    部分有隔間出租等事實均不爭執，然否認系爭房屋有瑕疵，
    並以前詞置辯。則本件應予審究者為：系爭房屋是否存有瑕
    疵？原告以系爭房屋存有瑕疵，請求減少價金，是否有理由
    ？原告請求不當得利之返還，有無理由？
　㈠系爭房屋是否存有瑕疵？
　　⒈查，原告主張系爭房屋存有排水管堵塞、淹水倒灌及共有
      部分遭隔間出租之瑕疵，業據提出109年9月26日系爭房屋
      之浴室、陽台排水孔堵塞淹水檔案光碟及照片、系爭房屋
      木質牆面發霉長蟲之檔案光碟及照片、原告與仲介紀海雲
      之對話截圖、房地產權點交書、淹水後部分牆面壁癌保固
      、109年12月15日及110年2月1日清理水管收據、系爭房屋
      壁癌照片、系爭房屋5樓共用管線分布平面圖、共有部分
      占用區域標示平面圖、共有部分占用隔間照片、輯鉌設計
      裝潢工程預算建議書等件為據，被告對於前開證據之形式
      真正均不爭執，雖抗辯其出租予其他房客時並無淹水狀況
      ，共有部分遭分隔出租乙事亦不知悉等語，惟系爭房屋除
      交屋前之109年9月26日曾發生排水管倒灌淹水狀況外，更
      於交屋後之109年12月15日、110年2月1日、110年7月1日
      、110年10月25日、110年10月31日多次發生淹水狀況，有
      原告提出之109年12月15日及110年2月1日清理水管收據（
      見本院卷一第95至97頁）、110年7月1日、110年10月25日
      系爭房屋排水孔堵塞淹水之檔案及照片（見本院卷一第15
      7至159、249至251頁）、110年11月2日系爭房屋鄰居反應
      浴室排水孔堵塞之照片及對話截圖（見本院卷一第255至2
      59頁）為證，另證人即系爭房屋所在社區5樓委員李秉融
      亦證稱：系爭房屋所在5樓管線大約從109年9月底開始有
      淹水的狀況，印象中從109年9月底到110年12月底淹水狀
      況有3、4次，據不同師傅表示，淹水是因為社區的管線堵
      塞等語（見本院卷一第313至314頁），足認系爭房屋於交
      屋前即有發生多次淹水情形。
　　⒉被告雖抗辯淹水是因為個別住戶使用方式不當所致，惟本
      件經原告聲請通知證人劉泳詮到庭證稱：伊曾於110年12
      月11日前往新北市板橋區南雅東路寶閣麗社區五樓進行疏
      通水管工程，現場水管很久都沒有疏通、保養過，裡面都
      阻塞了，管委會通知伊到現場疏通，但伊到現場，實際上
      疏通出來的東西看不出來，只是推斷應該是些毛髮、廚餘
      ，但出來的都是已經絞碎過後隨著水流出來的，伊是用電
      動通管機，還有專門通水管的鋼索進行疏通，伊判斷本次
      淹水是因為水管裡有雜物堵塞，造成不通，另外（系爭房
      屋所在五樓）一個樓層分成套房，大約有30戶左右，而排
      水孔都是共用一個兩吋的出口，又都是水平的管線，從四
      樓上方排出，沒什麼衝擊力，很容易阻塞，如果當初管線
      的設計有一點斜度，或排水的孔多一些、不集中在一處，
      比較不會造成阻塞等語（見本院卷二第13至16頁），堪認
      系爭房屋所在5樓之管線原有住戶較多，但排水管僅有一
      處，且斜度不足的情形，故容易造成堵塞狀況。從而，系
      爭房屋所在5樓公共排水管線確實存有斜度不足之情形，
      並使系爭房屋多次發生排水管倒灌之情事，應認系爭房屋
      已因淹水狀況欠缺通常效用，故原告主張系爭房屋存有排
      水管倒灌之淹水瑕疵，應堪採認，被告抗辯為租客之個人
      丟擲垃圾行為造成淹水，無可採信。
　　⒊再者，系爭房屋所在五樓樓層確有分隔出租之狀況，為被
      告所不爭執，且有共有部分占用區域標示平面圖、共有部
      分占用隔間照片（見本院卷一第121至129頁），證人李秉
      融亦證稱：系爭房屋所在五樓確實有公共空間圍起來出租
      的情形等語（見本院卷一第314頁）。故原告主張系爭房
      屋所購買共有區域有被占用之價值減損瑕疵，亦屬有據。
      被告以不知情為抗辯，尚無可採。
　㈡原告以系爭房屋存有瑕疵，請求減少價金，有無理由？
　　⒈按物之出賣人對於買受人，應擔保其物依第373條之規定危
      險移轉於買受人時無滅失或減少其價值之瑕疵，亦無滅失
      或減少其通常效用或契約預定效用之瑕疵。買賣因物有瑕
      疵，而出賣人依前五條之規定，應負擔保之責者，買受人
      得請求減少其價金，民法第354條第1項前段、第359條前
      段定有明文。所謂物之瑕疵，指存在於物之缺點而言。凡
      依通常交易觀念，或依當事人之意思，認為物應具之價值
      、效用或品質而不具備者，即為物有瑕疵，且不以物質上
      應具備者為限。而民法第354條所規定之物之瑕疵擔保責
      任，為一種法定無過失責任，凡買賣標的物交付於買受人
      時有瑕疵存在或發生，不問出賣人對於該瑕疵之存在或發
      生是否有過失，均須負其責任。查，系爭房屋既有前開排
      水管亦倒灌淹水及共有區域遭占用之瑕疵，則原告以物之
      瑕疵請求減少價金，應屬有據。
　　⒉淹水瑕疵部分：
　　　⑴原告主張其因系爭房屋之排水管堵塞、淹水瑕疵，已支
        付109年12月15日、110年2月1日清通水管費用共15,200
        元乙情，業據提出109年12月15日及110年2月1日清通水
        管費用收據（見本院卷一第95至97頁）為證，被告對此
        亦無爭執，足堪採認。
　　　⑵原告主張其因系爭房屋之木作地板、踢腳板、隔間因泡
        水損壞、滋生害蟲，牆壁亦因此留下泡水痕跡並產生壁
        癌，預估修繕費用為371,385元，業據提出輯鉌設計裝
        潢工程預算建議書為證（見本院卷一第141頁），被告
        雖抗辯支出項目應有發票，且原告所提出價格過高等語
        ，惟原告該部分所主張為預估修繕費用，本無已經支付
        之發票可以提出，又原告既已提出預算建議書詳列各修
        繕項目及費用，則其以該預算建議書作為維修必要費用
        之預估支出，亦為法之所許，被告固抗辯原告之價格過
        高，然並未舉證以實其說，其此部分辯解，容屬無據。
　　　⑶又原告主張於111年2月14日支出清通水管基金1,000元，
        業經證人李秉融到庭證稱：110年11月16日社區五樓有
        召開臨時區權會，當時有就五樓淹水討論，該次會議結
        論決議每一戶收取1,000元的基金，作為當年度清水管
        的費用，由管理委員來統籌處理等語（見本院卷一第31
        4至315頁），被告就此部分亦不爭執，故原告此部分主
        張，亦堪採認。
　　　⑷另查，系爭房屋為86年竣工之鋼筋混凝土造之建築物，
        而依新北市地價調查用建築改良物耐用年數及折舊率表
        規定，鋼筋混凝土造之耐用年限為60年，故系爭房屋之
        經濟性使用期間自111年起算尚餘36年（計算式：86+60
        -111+1＝36）；又系爭房屋所在五樓排水管已由社區五
        樓委員與證人劉泳詮約明每兩個月疏通一次，有社區群
        組對話紀錄在卷可參（見本院卷二第77頁），嗣後疏通
        水管費用每次為15,000元乙情，亦經證人劉泳詮證述如
        前（見本院卷二第17頁），以系爭房屋5樓住戶共24戶
        平均分攤，則每年預計支出之清通水管費用為9萬元（
        計算式：15,000×12/2＝90,000），36年共計324萬元（
        計算式：90,000×36＝3,240,000），則每戶應分攤額為1
        35,000元（計算式：3,240,000÷24＝135,000）。故原告
        主張自111年起至系爭房屋耐用年限內尚須支出清通水
        管費用135,000元，自屬有據。
　　　⑸從而，原告因淹水瑕疵部分，所受損害共計522,585元（
        計算式：15,200+371,385+1,000+135,000）。
　　⒊共有區域遭占用部分：
　　　查，原告主張系爭房屋共有部分遭佔用面積為30.34平方
      公尺，又5樓整層面積依圖所示為285.66平方公尺，故共
      有部分遭占用面積占5樓整層共有部分0.1，而5樓整層共
      有部分之移轉面積為5.23坪，故系爭共有佔用部分之移轉
      面積為0.523坪，原告每坪支付單價為33.2萬元，故原告
      就共有部分遭佔用面積已支付之買賣價金為17.36萬元（
      計算式：5.23×0.1×33.2＝17.36），扣除社區5樓公共基金
      餘額138,279元後，該部分原告得請求減少價金35,321元
      （計算式：173,600-138,279＝35,321），業據提出內政部
      不動產交易實價查詢結果、各戶面積檢討表圖號A1-2、五
      層平面圖圖號A2-1、寶閣麗公基金收支表為據，被告對此
      亦未爭執，則原告此部分主張，亦屬有據。故原告主張因
      共有部分遭占用，受有價值減損35,321元之損害，應認可
      採。
　　⒋再查，系爭房屋原訂109年10月23日交屋，然因淹水狀況，
      實際交屋日期為109年11月11日，有系爭房屋買賣契約書
      、房地產權點交書附卷可稽（見本院卷一第33、91頁），
      而原告於110年2月4日向被告表示減少價金之請求，有原
      告與仲介紀海雲之對話紀錄可稽（見本院卷一第139頁）
      ，尚未逾民法第365條第1項之6個月期間，故原告請求減
      少價金，應有理由。
　㈢原告請求不當得利之返還，有無理由？
　　按無法律上之原因而受利益，致他人受損害者，應返還其利
    益。雖有法律上之原因，而其後已不存在者，亦同。民法第
    179條定有明文。被告固因兩造間之買賣契約收取價金，然
    原告因系爭房屋欠缺通常效用，並因共有部分遭占用而減損
    交易價值，共計受有557,906元之損害（計算式：522,585+3
    5,321＝557,906），並已向被告提出減少價金之請求，則原
    告以不當得利之法律關係，訴請被告返還原告溢付價金557,
    906元，應屬有理。
　㈣末按遲延之債務，以支付金錢為標的者，債權人得請求依法
    定利率計算之遲延利息。給付無確定期限者，債務人於債權
    人得請求時，經其催告而未為給付，自受催告時起，負遲延
    責任。其經債權人起訴而送達訴狀，或依督促程序送達支付
    命令，或為其他相類之行為者，與催告有同一之效力。應付
    利息之債務，其利率未經約定，亦無法律可據者，週年利率
    為百分之5，民法第233條第1項、第229條第2項及第203條分
    別定有明文。本件原告請求被告給付不當得利，係以支付金
    錢為標的，且無確定期限，故原告請求被告給付自民事變更
    聲明暨準備(四)狀送達翌日即111年6月7日起至清償日止，
    按週年利率百分之5計算之利息，併應准許。
五、綜上所述，原告主張系爭房屋存有物之瑕疵，經減少價金後
    ，依不當得利之法律關係，請求如主文第1項所示，為有理
    由，應予准許。
六、本件係依民事訴訟法第427條第4項適用簡易訴訟程序所為被
    告敗訴之判決，依同法第436條第2項、第389條第1項第3款
    規定，爰依職權宣告假執行。並依同法第436條第2項、第39
    2條第2項規定，依職權宣告被告得預供擔保而免為假執行之
    金額。
七、本件事證已臻明確，兩造其餘攻擊防禦方法及證據，核與判
    決之結果不生影響，爰不一一論列，併此敘明。
八、訴訟費用負擔之依據：民事訴訟法第78條。
中　　華　　民　　國　　111 　年　　10　　月　　27　　日
                  臺灣新北地方法院板橋簡易庭
                        法  官  陳怡親
以上正本係照原本作成。
如不服本判決，應於判決送達後20日內，向本院提出上訴狀並應
記載上訴理由，如於本判決宣示後送達前提起上訴者，應於判決
送達後20日內補提上訴理由書（須附繕本）。
中　　華　　民　　國　　111 　年　　10　　月　　27　　日
                        書記官  劉芷寧